【裁判字號】    98,交聲,3210
【裁判日期】    981130
【裁判案由】    違反道路交通管理處罰條例聲明異議
【裁判全文】
臺灣臺北地方法院交通事件裁定        98年度交聲字第3210號
原處分機關  臺北市交通事件裁決所
異  議  人  甲○○
即受處分人
上列異議人即受處分人因違反道路交通管理處罰條例案件，對於
臺北市交通事件裁決所民國98年9月2日所為北市裁罰字第裁22-A
EX979850號處分（原處分案號：臺北市政府警察局北市警交字第
AEX979850號），聲明異議，本院裁定如下：
    主  文
異議駁回。
    理  由
一、按汽車駕駛人，行經有燈光號誌管制之交岔路口闖紅燈者，
    處新臺幣（下同）1 千8 百元以上5 千4 百元以下罰鍰，有
    前開情形者，記違規點數3 點，道路交通管理處罰條例第53
    條第1 項、第63條第1 項第3 款分別定有明文。
二、本件受處分人即異議人甲○○於民國98年7 月16日下午5 時
    10分許，騎乘車牌號碼CND-838 號重型機車，行經臺北市○
    ○路與襄陽路口，在博物館前機車待轉區等候，俟交岔路口
    之行車號誌轉為綠燈，受處分人未即起駛，待行車號誌又轉
    為紅燈亦即行人號誌轉為綠燈後，受處分人始行駛前行穿越
    路口，違反道路交通管理處罰條例第53條第1 項之規定，為
    臺北市政府警察局中正第一分局警備隊員警乙○○當場攔停
    並掣單舉發，嗣受處分人於通知單上所載應到案日期前向臺
    北市交通事件裁決所提出申訴，經原舉發單位調查結果，仍
    認受處分人有上開違規之行為，臺北市交通事件裁決所乃依
    同上規定，裁處異議人罰鍰1 千8 百元，並依同條例第63條
    第1 項第3 款規定，記違規點數3 點等情，有臺北市政府警
    察局舉發違反道路交通管理事件通知單、臺北市交通事件裁
    決所違反道路交通管理事件裁決書、送達證書、臺北市政府
    警察局中正第一分局98年8 月13日北市警中正一分交字第09
    833017300 號書函附卷可按。
三、受處分人異議意旨略以：伊於98年7 月16日下午5 時騎乘CN
    D-838 號機車，在臺北市○○路博物館前機車待轉區遇綠燈
    ，可直行亦可右轉，正在猶豫當中後座小孩催促直行，只好
    慢慢前進，以致未看到正上方號誌是否已轉為紅燈，故被員
    警攔下開罰；異議理由如下：（一）應注意但不能注意：當
    車行速度很慢，綠燈轉為黃燈再變為紅燈過程，是否一定為
    闖紅燈，況且交通號誌在頭頂正上方（左前方無號誌燈），
    駕駛人殆無可能抬頭看號誌燈；（二）員警裁量之有效性：
    員警裁量申訴人闖紅燈，固有其法律依據，但在取締過程中
    ，該員警先說是要開闖紅燈還是違停人行穿越道，還猶豫半
    天，不知是到底要不要開？還是要開哪一種？最後是以伊不
    承認闖紅燈而開下闖紅燈罰單，但伊一直強調是未看到紅燈
    亮起，而不是否認闖紅燈，可惜該員警不予採認。甚且，伊
    還問：「這種情形，依法應罰重的還是輕的？」該員警答稱
    ：「應罰重的」，既然如此，為何要先讓伊選擇，然後再看
    伊態度來決定何種處罰？此難道不是明顯違反行政罰法第24
    條：「一行為違反數個行政法上義務規定而應處罰鍰者，依
    法定罰鍰額最高之規定裁處」。該員警擅自告知當事人違法
    處罰之選擇，讓當事人產生不當之期待，再處以重罰，不僅
    是濫用法律，執法不當，更惹民怨。再者，本無裁量輕與重
    之空間的案子，竟然要以當事人的反應來決定處罰之輕重，
    似亦違反行政程序法第10條規定：「行政機關行使裁量權，
    不得逾越法定之裁量範圍」，實應屬無效之裁量云云。
四、本院經查：
（一）據當場攔停舉發受處分人之臺北市政府警察局第一分局警
      備隊警員乙○○證述：「當時我看到有車子在待轉區待轉
      ，當時綠燈車子都通過，但是1 台機車停在待轉區沒有移
      動，我看到待轉區旁邊有行人號誌燈，已經變綠燈，那個
      路口行人號誌燈變成綠燈所有的車輛號誌都會是紅燈，我
      就走出去準備把他攔下來，他慢慢的通過路口，從博物館
      前面的待轉區往北」、「我告知他闖紅燈，他跟我說他通
      過路口的時候是綠燈，我跟他說行人號誌燈已經亮了四面
      都紅燈，你通過的時候不可能是綠燈」等情綦詳，此經受
      處分人當庭自承：「我本來要右轉後來直行……我就慢慢
      騎過去沒有注意號誌轉紅燈……警察說我闖紅燈，但我真
      的沒有看到……」、「我想右轉但小孩催著我直行……我
      就慢慢騎，但最後還是直行」，可見受處分人當時行駛穿
      越該路口之速度甚慢，是因猶豫右轉或直行，致應注意、
      未注意行車燈號是否已轉為紅燈，堪以佐證證人乙○○所
      述情節非虛。
（二）受處分人雖辯稱：號誌燈設在駕駛人正上方，伊不可能抬
      頭看燈號云云，此據受處分人當庭陳稱：「（問：你經過
      路口時，號誌是紅燈還是綠燈？）我已經不記得了，號誌
      在進入館前路口前的上方，我騎進路口之後就看不到那個
      號誌，我進入路口的時候我確定是綠燈」云云。惟據證人
      乙○○證稱：「號誌燈是在路口的東北角……從那位駕駛
      人的方向前行進入路口的一半都還看得到號誌燈」等語明
      確，且觀諸卷附電子地圖亦可推知，受處分人自該路口南
      側之機車待轉區往北前行、尚未完全穿越襄陽路時，應注
      意且能注意該路口之號誌燈號究為綠燈或已轉為紅燈。受
      處分人辯稱：進入路口之後就看不到號誌燈云云，顯與事
      實不符。縱受處分人所辯：伊進入路口時是綠燈、不知後
      來是否轉為紅燈為真，然駕駛人一見綠燈號誌亮起，本應
      小心迅速通行，但受處分人當時先因猶豫右轉或直行而停
      滯在機車待轉區、俟綠燈甫轉為紅燈之際始慢慢前行，其
      駕駛行為本有忽視燈號轉換之過失，自不得因此推諉卸責
      。
（三）至受處分人又稱：警察裁量違法云云。此據證人乙○○：
      「我有問他是要開闖紅燈還是行人穿越道上臨停，因為他
      一直跟我爭辯他沒有闖紅燈，等到我開闖紅燈的罰單他才
      問我說你剛剛不是說是行人穿越道上臨停嗎，我跟他解釋
      說你有2個 違規行為」、「（問：在你取締交通違規行為
      的經驗裡面，如果違規人同時有2 個違規行為，你會怎麼
      開單？）一般都是從重，有時候我會詢問違規人，有些違
      規人知道自己違規，他會承認2 個違規行為，我就會從輕
      開給他。我剛剛說的這位違規人因為還在跟我爭辯闖紅燈
      的事，所以我就決定從重處理」，證人乙○○既因當場目
      擊受處分人闖紅燈之違規行為而開單舉發，業如前述，此
      舉發處分本無何違法可言；至於乙○○固當場告知受處分
      人另有在行人穿越道上臨時停車之違規行為，但事後並未
      開單舉發此違法臨停之違規行為，此因違規情節輕微而為
      對於受處分人有利之裁量。亦即，受處分人有2 違規行為
      ，警員乙○○因此作成不同之裁量、處分，本屬二事，受
      處分人自不得執此主張前揭闖紅燈違規舉發處分有何違法
      。
（四）綜上，受處分人於上開時、地有闖紅燈之違規行為，應係
      事實，而受處分人所辯：進入路口時是綠燈、進入路口之
      後看不到燈號、警員裁量違法云云，均無可採，受處分人
      不得因此免除闖紅燈所應負之責任。
五、從而，原處分機關認定受處分人於前開時、地有闖紅燈之行
    為，應堪認定，而依據首開道路交通管理處罰條例之規定，
    裁處罰鍰1 千8 百元，並記違規點數3 點，核無違誤。本件
    異議為無理由，應予駁回。
六、據上論斷，應依道路交通案件處理辦法第19條，裁定如主文
    。
中    華    民    國    98    年    11     月    30   日
                  交通法庭  法  官  林晏如
上正本與原本無異。
如不服本裁定，應於送達後5日內向本院提出抗告狀。
                            書記官  楊盈茹
中    華    民    國    98    年    12    月    2     日

司法院資訊處製作；財團法人民間司法改革基金會備份。
